臺灣高等法院高雄分院刑事判決
111年度上訴字第441號
上  訴  人  
即  被  告  顏健偉


選任辯護人  黃昱銘律師
            王聖傑律師
上列上訴人因違反毒品危害防制條例案件，不服臺灣高雄地方法
院110年度訴字第327號，中華民國111年3月15日第一審判決（起
訴案號：臺灣高雄地方檢察署109年度毒偵字第3221號，109年度
偵字第19393、22537號），提起上訴，本院判決如下：
    主  文
上訴駁回。
    事實及理由
壹、程序事項：
　　刑事訴訟法第348條第3項規定：「上訴得明示僅就判決之刑
    、沒收或保安處分一部為之。」其立法理由指出：「為尊重
    當事人設定攻防之範圍，並減輕上訴審審理之負擔，容許上
    訴權人僅針對刑、沒收或保安處分一部提起上訴，其未表明
    上訴之認定犯罪事實部分，則不在第二審之審判範圍。如為
    數罪併罰之案件，亦得僅針對各罪之刑、沒收、保安處分或
    對併罰所定之應執行刑、沒收、保安處分，提起上訴，其效
    力不及於原審所認定之各犯罪事實，此部分犯罪事實不在上
    訴審審查範圍。」故依據前開規定，科刑事項已可不隨同其
    犯罪事實而單獨成為上訴之標的，且於上訴人明示僅就科刑
    事項上訴時，第二審法院即不再就原審法院所認定之犯罪事
    實為審查，而應以原審法院所認定之犯罪事實，作為論認原
    審量刑妥適與否的判斷基礎。本件上訴人即被告顏健偉（下
    稱被告）於本院準備程序及審判程序中，已陳明其上訴範圍
    為：針對原判決所認定4個罪的宣告刑及定執行刑部分上訴
    ，犯罪事實及沒收不在上訴範圍等語（見本院卷第96頁、第
    128頁），揆諸前述說明，本院僅就原審判決各罪之宣告刑
    及定應執行刑妥適與否進行審理，至於原審判決其他部分，
    則非本院審查範圍，先此敘明。
貳、本案據以審查量刑妥適與否之原審所認定之犯罪事實、所犯
    罪名：
一、犯罪事實：
　　顏健偉明知甲基安非他命係毒品危害防制條例第2條第2項第
    2款所列管之第二級毒品，依法不得販賣、持有及施用，竟
    分別為下列行為：
  ㈠顏健偉先於民國109年8月8日22時許，在高雄市○○區○○路○○○○
    ○○○○○○○號「小哈」（警方另行追查）之成年女子購買價值
    新臺幣（下同）8萬5000元、數量不詳之甲基安非他命；復
    於109年9月初某日2時許，在高雄市苓雅區85大樓內，向綽
    號「阿華」（警方另行追查）之成年男子購買價值6萬5000
    元、數量不詳之甲基安非他命而持有。嗣顏健偉與其友人周
    佑霖（業經原審判處罪刑確定）共同基於販賣第二級毒品甲
    基安非他命以營利之犯意聯絡，於附表一編號1所示之時間
    、地點，以附表一編號1所示之交易毒品方式，共同販賣第
    二級毒品甲基安非他命予張育菖1次。
  ㈡顏健偉又基於販賣第二級毒品甲基安非他命以營利之犯意，
    於附表一編號2所示之時間、地點，以附表一編號2所示之交
    易毒品方式，販賣第二級毒品甲基安非他命予張育菖1次。
  ㈢嗣經警於109年9月18日15時30分許，在高雄市前金區中正路
    與成功路口，因見顏健偉與不知情之友人黃弘峻、孫惠玲共
    乘車牌號碼000-000號自用小客車於紅線違規臨時停車而上
    前盤查，並徵得顏健偉同意搜索，扣得如附表二編號1至3所
    示之物。
  ㈣顏健偉另基於販賣第二級毒品甲基安非他命以營利之犯意，
    於附表一編號3至4所示之時間、地點，以附表一編號3至4所
    示之交易毒品方式，分別販賣第二級毒品甲基安非他命予周
    佑霖，合計2次。
  ㈤嗣警偵辦張育菖另案涉嫌販賣毒品案件，循線於109年11月1
    日11時45分許，持搜索票至顏健偉位於高雄市○○區○○路00號
    住處執行搜索，扣得顏健偉所有如附表二編號4至14所示之
    物（原判決漏載編號14所示之物）。
二、所犯罪名：
　　被告上揭所為，均係犯毒品危害防制條例第4條第2項之販賣
    第二級毒品罪（共4罪）。　　
參、被告上訴有無理由之論斷：
一、上訴意旨略以：被告實際販賣毒品之數量分別為11.25公克
    （3錢）、7.5公克（2錢）、3.75公克（1錢）、3.75公克（
    1錢），數量與獲利金額均甚少，且本案僅為吸毒者友儕間
    為求互通有無之有償轉讓；況且，被告所販賣之對象均係本
    有在施用毒品之人，縱其未向被告購買毒品，亦會找尋其他
    取得毒品之管道，被告之犯行對社會所造成之危害顯屬輕微
    。又被告於偵查中自始即坦認犯罪，並積極供出毒品來源為
    綽號「小哈」、「阿華」之人，並協助檢警調查上開毒品來
    源之犯罪事實，犯後態度顯然良好，原判決未審酌上揭諸情
    ，就此等有利於被告之科刑資料未予斟酌，實難謂之適法。
    再者，衡量被告之惡性及對社會所造成之危害，縱然依毒品
    危害防制條例第17條第2項減輕其刑後，應認仍有情輕法重
    、情堪憫恕之情形，依一般國民生活經驗法則，在客觀上足
    以引起一般人之同情，應有刑法第59條酌減其刑之適用等語
    。
二、關於刑之減輕事由：
　㈠被告有毒品危害防制條例第17條第2項規定之適用：
    按犯第4條至第8條之罪於偵查及歷次審判中均自白者，減輕
    其刑，毒品危害防制條例第17條第2項定有明文。經查：被
    告就原判決附表一編號1至4所示販賣第二級毒品犯行，於偵
    查及歷審審理時均自白犯行（於二審自白部分，見本院卷第
    128頁），符合前開毒品危害防制條例第17條第2項減輕其刑
    之規定，爰就其本案所犯4罪，均依法減輕其刑。
　㈡被告無毒品危害防制條例第17條第1項規定之適用：
　　被告雖曾供稱其毒品來源為綽號「小哈」、「阿華」之人，
    惟檢警並未因被告之供述而查獲綽號「小哈」、「阿華」等
    人，有高雄市政府警察局刑事警察大隊111年2月21日高市警
    刑大偵7字第11170414500號函、臺灣高雄地方檢察署傳真意
    見及111年2月23日雄檢榮克109偵19393字第1119013091號函
    在卷可稽（見原審卷第263頁、第265頁、第335頁），案經
    上訴，本院再向高雄市政府警察局刑事警察大隊確認有無查
    獲「小哈」、「阿華」，經答覆迄未查獲新事證，有本院11
    1年5月20日電話查詢紀錄單存卷可憑（見本院卷第71頁），
    可證並無因被告之供述而查獲其毒品來源，自無從依毒品危
    害防制條例第17條第1項規定減免被告各罪之刑。
　㈢被告依刑法第59條規定酌減其刑並不適當：
　　按刑法第59條之酌量減輕其刑，必於犯罪另有特殊原因或情
    狀，在客觀上足以引起一般同情，而確可憫恕者，認為即予
    宣告法定低度刑期，猶嫌過重者，或因立法至嚴，確有情輕
    法重之情形，始有其適用。而考之該條立法理由，亦以酌量
    犯人之心術與犯罪事實，情可矜憫為原則；至被告是否因一
    時失慮，致罹章典，事後是否坦認犯行或犯罪危害程度等情
    ，涉及被告品行、智識程度、犯罪動機、犯罪後態度及犯罪
    所生損害等因素，均屬刑法第57條各款量刑標準事項，僅可
    依比例原則在法定刑範圍內予以審酌，未便逕援為同法第59
    條酌減其刑之依據。又考量毒品戕害國人身心健康，且嚴重
    影響社會治安，故政府立法嚴禁販賣毒品，並以高度刑罰來
    遏止毒品氾濫之問題，於109年1月15日再次增加販賣第二級
    毒品之刑度，並於同年7月15日施行，足見對於此萬國公罪
    ，社會均有應嚴懲之共識。本院審酌被告固坦承本案販賣第
    二級毒品甲基安非他命犯行，並供稱其毒品來源係「小哈」
    、「阿華」等人，然販賣毒品甲基安非他命，不僅嚴重殘害
    國民身心健康，復影響社會治安及國力甚鉅，被告僅為貪圖
    一己之私利，即販賣甲基安非他命，各次價金高達6000元至
    1萬8000元不等，且雖對象僅2人，然次數多達4次，其各次
    販賣毒品之犯行實際已造成毒品擴散之不當結果，實難認其
    犯罪情狀，在客觀上足以引起一般之同情，而有對其宣告販
    賣第二級毒品法定最低度刑期猶嫌過重之情事，更遑論本案
    被告所犯，經適用毒品危害防制條例第17條第2項規定減輕
    其刑後，最輕本刑為有期徒刑5年，應已符合罪刑相當性及
    比例原則，故辯護人請求本院依刑法第59條酌減被告各罪之
    刑，尚難採納。
三、按刑事審判旨在實現刑罰權之分配的正義，故法院對有罪被
    告之科刑，應符合罪刑相當之原則，使輕重得宜，罰當其罪
    ，以契合社會之法律感情，此所以刑法第57條明定科刑時應
    審酌一切情狀，尤應注意該條所列10款事項以為科刑輕重之
    標準，俾使法院就個案之量刑，能斟酌至當；而量刑輕重係
    屬事實審法院得依職權自由裁量之事項，苟已斟酌刑法第57
    條各款所列情狀而未逾越法定刑度，不得遽指為違法。又數
    罪併罰定應執行刑之裁量，應兼衡罪責相當及特別預防之刑
    罰目的，綜合考量行為人之人格及各罪間之關係，具體審酌
    各罪侵害法益之異同、對侵害法益之加重效應及時間、空間
    之密接程度，注意維持輕重罪間刑罰體系之平衡。除不得違
    反刑法第51條之外部界限外，尤應體察法律規範本旨，謹守
    法律內部性界限，以達刑罰經濟及恤刑之目的。查原判決審
    酌被告明知甲基安非他命係列管之第二級毒品，戕害施用者
    之身心健康，不僅影響施用者正常生活，且施用者為持續獲
    得毒品，往往不惜耗費鉅資，以致散盡家財連累家人，甚或
    鋌而走險犯罪，危害社會治安，卻無視國家管制毒品之禁令
    ，或單獨（3次）或與共同被告周佑霖共同（1次）販賣甲基
    安非他命，自應予以非難。惟念被告犯後於偵查、法院審判
    程序坦承犯行之態度，被告於與周佑霖共同販賣毒品之犯行
    中，係居於主導地位，併考量所販賣之毒品種類及對象，數
    量非多，對價非鉅，兼衡被告於原審自陳之智識程度、斯時
    生活狀況（見原審卷第320頁），及犯罪動機、目的、品行
    等一切情狀，就其本案所犯4罪，分別量處如附表一「原審
    宣告刑」欄所示之刑。另考量刑法第51條數罪併罰定執行刑
    之立法方式，係採限制加重原則，非以累加方式定應執行刑
    ，如以實質累加之方式定應執行刑，則處罰之刑度顯將超過
    其行為之不法內涵，而違反罪責原則，並考量因生命有限，
    刑罰對被告造成之痛苦程度，係隨刑度增加而生加乘效果，
    而非以等比方式增加，是以隨罪數增加遞減其刑罰之方式，
    當足以評價被告行為之不法性之法理（即多數犯罪責任遞減
    原則），因而審酌被告所犯4次販賣第二級毒品犯行，時間
    集中在109年9月至10月間，各該犯行侵害之法益相近，酌以
    刑罰手段、目的之相當性，而定其應執行刑有期徒刑6年8月
    ，核之原判決已充分斟酌被告之犯罪情節及其個人狀況，依
    刑法第57條各款事項而為量刑，所為量刑並無濫用裁量權、
    違反罪刑相當原則等違法或不當情形。雖被告以其父親罹有
    肝癌，並提出其父親之診斷證明書乙紙（見本院卷第155頁
    ）證明其父親需其照護及處理日常生活起居雜事，進而主張
    原判決量刑基礎已有變異，且此為原判決所未及審酌之事項
    等語。然觀之上開診斷證明書醫囑欄記載，被告之父於111
    年6月5日住院，同月6日行肝動脈栓塞術，同月7日業已出院
    ，續門診追蹤等語，可知被告之父現並無無法自理生活之情
    況，是縱將被告之父前揭病況一併納入考量，仍難認原判決
    之宣告刑及應執行刑有何過重之情事。
四、綜上，原審就被告之量刑所為審酌，難認有違法或不當。被
    告上訴指摘原判決未依毒品危害防制條例第17條第1項、刑
    法第59條等規定減輕其刑，且量刑過重，而有未當，經核均
    無理由，應予駁回。
肆、共同被告周佑霖部分，業經原審判處罪刑確定，茲不再論列
    。　　
據上論結，應依刑事訴訟法第368條，判決如主文。
本案經檢察官王建中提起公訴，檢察官李靜文到庭執行職務。
中　　華　　民　　國　　111 　年　　7 　　月　　19　　日
                    刑事第三庭  審判長法  官  吳進寶
                                      法  官  陳億芳
                                      法  官  徐美麗
以上正本證明與原本無異。
如不服本判決應於收受本判決後20日內向本院提出上訴書狀，其
未敘述上訴理由者，並得於提起上訴後20日內向本院補提理由書
狀（均須按他造當事人之人數附繕本）「切勿逕送上級法院」。
中　　華　　民　　國　　111 　年　　7 　　月　　19　　日
                                      書記官  吳宗霖
附錄本判決論罪科刑法條：
《毒品危害防制條例第4條第2項》
製造、運輸、販賣第二級毒品者，處無期徒刑或十年以上有期徒
刑，得併科新臺幣一千五百萬元以下罰金。
附表一：　　　　　　　　　　　　　　　　　　 
編 號 行為人 交易時間 、地點 交易毒品方式及價金（新臺幣） 原審宣告刑 1 顏健偉、周佑霖 109年9月6日1時50分 許  由顏健偉於109年9月5日晚間以扣案如附表二編號3所示行動電話1支連結網際網路後，以通訊軟體LINE與張育菖聯繫，達成以18000元販賣3錢重量之甲基安非他命予張育菖之合意，並由周佑霖前往交付毒品，周佑霖再以扣案如附表三編號1所示行動電話1支與張育菖連絡面交毒品事宜，嗣周佑霖於左列時地交付毒品予張育菖，張育菖於109年9月6日匯付18000元予顏健偉名下中國信託銀行帳號000000000000號（起訴書誤載為「000000000000」，應予更正）帳戶完成交易。 顏健偉共同犯販賣第二級毒品罪，處有期徒刑伍年陸月。扣案如附表二編號3所示之物沒收。未扣案之犯罪所得新臺幣壹萬捌仟元沒收，於全部或一部不能沒收或不宜執行沒收時，追徵其價額。     高雄市○○區○○路000號娃娃機店內      2 顏健偉 109年9月7日3時16分 許     由顏健偉以扣案如附表二編號3所示行動電話1支連結網際網路後，以通訊軟體LINE與張育菖聯繫毒品交易事宜，達成顏健偉販賣12000元、重量2錢之甲基安非他命予張育菖之合意，嗣雙方於左列時地交付毒品，張育菖於109年9月8日匯付6000元至顏健偉上開帳戶，尚賒欠1錢價金（即6000元）。 顏健偉犯販賣第二級毒品罪，處有期徒刑伍年肆月。扣案如附表二編號1所示之物均沒收銷燬。扣案如附表二編號3所示之物沒收。未扣案之犯罪所得新臺幣陸仟元沒收，於全部或一部不能沒收或不宜執行沒收時，追徵其價額。     高雄市○○區○○路000號附近    3 顏健偉 109年10月23日21時12分許 由顏健偉以扣案如附表二編號13所示行動電話1支連結網際網路後，以通訊軟體LINE與周佑霖聯繫毒品交易事宜，達成顏健偉販賣6000元、重量1錢之甲基安非他命予周佑霖之合意，嗣雙方於左列時地交付毒品，周佑霖於同年月25日（起訴書誤載為23日，應予更正）匯付6000元予顏健偉指定帳戶完成交易。 顏健偉犯販賣第二級毒品罪，處有期徒刑伍年貳月。扣案如附表二編號11、13所示之物均沒收。未扣案之犯罪所得新臺幣陸仟元沒收，於全部或一部不能沒收或不宜執行沒收時，追徵其價額。    高雄市○○區○○路00號後門   4 顏健偉 109年10月25日17時20分許 由顏健偉以扣案如附表二編號13所示行動電話1支連結網際網路後，以通訊軟體LINE與周佑霖聯繫毒品交易事宜，達成顏健偉販賣6000元、重量1錢之甲基安非他命予周佑霖之合意，嗣雙方於左列時地交付毒品，周佑霖暫時賒欠上開購買毒品之價金。  顏健偉犯販賣第二級毒品罪，處有期徒刑伍年貳月。扣案如附表二編號4所示之物均沒收銷燬。扣案如附表二編號11、13所示之物均沒收。    高雄市路竹區大湖火車站停車場   
附表二：
編號 扣案物品名稱及數量 備註 執行時間：109年9月18日15時25分許；執行處所：高雄市前金區中正路成功路口；受執行人：顏健偉   1 甲基安非他命合計27包 （均含包裝袋各1只） ⑴毛重7.76公克 ⑵毛重38.42公克 ⑶毛重19.24公克 ⑷毛重2.81公克 ⑸毛重1.58公克 ⑹毛重12.21公克 ⑺毛重1.85公克 ⑻毛重1.80公克 ⑼毛重0.64公克 ⑽毛重0.37公克 ⑾毛重0.51公克 ⑿毛重1.83公克 ⒀毛重0.79公克 ⒁毛重2.13公克 ⒂毛重11公克 ⒃毛重4.11公克 ⒄毛重2.97公克 ⒅毛重1.66公克 ⒆毛重0.70公克 ⒇毛重1.70公克 毛重0.54公克 毛重1.07公克 毛重0.38公克 毛重0.40公克 毛重0.72公克 毛重2.59公克 毛重0.63公克  均予沒收銷燬。 鑑定結果: 一、送驗證物：現場編號01，疑似甲基安非他命，27包，其上已分別編號1至27，本局不另予以編號。 二、編號1至16、18、19及21至27：經檢視均為白色晶體，外觀型態均相似。   ㈠拉曼光譜分析法：     均呈第二級毒品甲基安非他命陽性反應。   ㈡氣相層析/質譜分析法及核磁共振分析法： 1、驗前總毛重119.21公克（包裝總重約11.70公克），驗前總淨重約107.51公克。 2、隨機抽取編號6鑑定： （1）淨重11.43公克，取0,06公克鑑定用罄，餘11.37公克。 （2）檢出第二級毒品”甲基安非他命”（Methamphetamine）成分。 （3）純度約98%。 3、依據抽測純度值，推估編號1至16、18、19及21至27均含甲基安非他命之驗前總純質淨重約105.35公克。 三、編號17及20：經檢視均為褐色晶體，外觀型態均相似。   ㈠拉曼光譜分析法：     均呈第二級毒品甲基安非他命陽性反應。          ㈡氣相層析/質譜分析法及核磁共振分析法： 1、驗前總毛重4.80公克（包裝總重約0.93公克），驗前總淨重約3.87公克。 2、隨機抽取編號20鑑定： （1）淨重1.41公克，取0.05公克鑑定用罄，餘1.36公克。 （2）檢出第二級毒品”甲基安非他命”（Methamphetamine）成分。 （3）純度約97%。： 3、依據抽測純度值，推估編號17及20均含曱基安非他命之驗前總純質淨重約3.75公克。 　（鑑定結果見偵一卷第61至62頁）   2 毒品吸食器1組 不沒收 3 手機(含sim卡)1支 IMEI: 000000000000000、 000000000000000 沒收 執行時間：109年11月1日11時45分許；執行處所：高雄市○○區○○路00號；受執行人：顏健偉   4 甲基安非他命合計19包 （均含包裝袋各1只，均為結晶白色） ⑴毛重10公克 ⑵毛重2公克 ⑶毛重1.95公克 ⑷毛重1.8公克 ⑸毛重1.85公克 ⑹毛重1.9公克 ⑺毛重1.2公克 ⑻毛重2.15公克 ⑼毛重2.45公克 ⑽毛重1.75公克 ⑾毛重1.45公克 ⑿毛重1.9公克 ⒀毛重0.75公克 ⒁毛重1.2公克 ⒂毛重0.8公克 ⒃毛重0.7公克 ⒄毛重0.45公克 ⒅毛重0.65公克 ⒆毛重0.5公克 均應沒收銷燬 ⑴檢驗前淨重9.206公克、檢驗後淨重9.193公克 ⑵檢驗前淨重1.238公克、檢驗後淨重1.226公克 ⑶檢驗前淨重1.241公克、檢驗後淨重1.229公克 ⑷檢驗前淨重0.983公克、檢驗後淨重0.970公克 ⑸檢驗前淨重1.109公克、檢驗後淨重1.099公克 ⑹檢驗前淨重1.053公克、檢驗後淨重1.042公克 ⑺檢驗前淨重0.453公克、檢驗後淨重0.443公克 ⑻檢驗前淨重1.392公克、檢驗後淨重1.377公克 ⑼檢驗前淨重1.743公克、檢驗後淨重1.733公克 ⑽檢驗前淨重0.991公克、檢驗後淨重0.978公克 ⑾檢驗前淨重1.012公克、檢驗後淨重1.000公克 ⑿檢驗前淨重0.217公克、檢驗後淨重0.203公克 ⒀檢驗前淨重0.568公克、檢驗後淨重0.556公克 ⒁檢驗前淨重0.994公克、檢驗後淨重0.982公克 ⒂檢驗前淨重0.591公克、檢驗後淨重0.580公克 ⒃檢驗前淨重0.487公克、檢驗後淨重0.474公克 ⒄檢驗前淨重0.261公克、檢驗後淨重0.250公克 ⒅檢驗前淨重0.109公克、檢驗後淨重0.098公克 ⒆檢驗前淨重0.192公克、檢驗後淨重0.181公克 （鑑定結果見偵二卷第381至387頁）   5     大麻1瓶 （6.65公克）     與本案無關，不予沒收銷燬 1.送驗煙草檢品1瓶（原編號20）經檢驗含第二級第24項毒品大麻成分，淨重 0.40公克（驗餘淨重0.40公克，空包裝重6.30公克）。 2.送驗煙草檢品1包（原編號21）經檢驗含第二級第24項毒品大麻及第二級第89項毒品甲基安非他命成分，淨重0.04公克（驗餘淨重0.03公克，空包裝重0.22公克）。 　（鑑定結果見偵二卷第347頁）   6 大麻1包 （0.15公克）  7 電子磅秤2台 不沒收 8 安非他命吸食器1組 不沒收 9 大麻研磨器1個 不沒收 10 大麻吸食器1組 不沒收 11 空夾鏈袋1批 沒收 12 現金34,000元 不沒收 13 oppo牌手機1支 （門號0000000000） 沒收 14 IPHONE牌手機1支 （門號0000000000） 不沒收